臺灣高等法院高雄分院刑事判決　　　　　　　　九十三年度上更(一)字第一二六號
　　上　訴　人
　　即　被　告　丁○○
　　　　　　　　乙○○
　　　　　　　　丙○○
　　共　　　同
　　選任辯護人　郭國益律師
　　上　訴　人
　　即　被　告　戊○○
　 指定辯護人 本院公設辯護人 李佩娟
右上訴人因瀆職等案件，不服臺灣高雄地方法院八十八年度訴字第九九０號，中華民
國九十年九月五日第一審判決（起訴案號：臺灣高雄地方法院檢察署八十七年度偵字
第二０五六六號、第二三一八七號、第二六五三五號）提起上訴，判決後，經最高法
院發回更審，本院判決如左：
      主  文
原判決關於丁○○、乙○○、丙○○、戊○○部分撤銷。
丁○○共同依據法令從事公務之人員，對於主管之事務，明知違背法令，直接圖自己
不法利益，因而獲得利益，處有期徒刑肆年，褫奪公權年。所得財物新臺幣萬陸
仟元應連帶追繳並發還被害人高雄市政府警察局，如全部或一部無法追繳時，以其財
產抵償之，附表所示槍彈沒收。
乙○○共同依據法令從事公務之人員，對於主管之事務，明知違背法令，直接圖自己
不法利益，因而獲得利益，處有期徒刑參年陸月，褫奪公權年。所得財物新臺幣
萬陸仟元應連帶追繳並發還被害人高雄市政府警察局，如全部或一部無法追繳時，以
其財產抵償之，附表所示槍彈沒收。
丙○○共同以非法方法剝奪人之行動自由，處有期徒刑捌月。
戊○○無罪。
      事  實
一、丁○○、乙○○為高雄市政府警察局三民第二分局刑事組偵查員，負有調查各種
    犯罪之責，為依據法令從事公務之人員，丙○○則為交通義警，經常支援警方人
    員辦案。
二、丁○○因接獲線報，得知戊○○可能持有毒品、槍械，乃於八十七年八月三十一
    日晚間率丙○○、交通義警徐致誠及丙○○之友人林元祺（徐致誠、林元祺業經
    台灣高雄地方法院檢察署檢察官為不起訴處分確定）至高雄市○○區○○街鼎金
    國小附近戊○○放置車牌號碼ＶＳ─二四五一號自用小客車處埋伏，於同日二十
    三時許、當場查獲欲駕駛該車離去之戊○○，並自該小客車內扣得海洛因二十五
    包（淨重四十一．九六公克）、安非他命二包（重約六．八七公克）及銀行存摺
    二本，乃將戊○○帶入偵防車內，並駛往高雄市○○路、鼎新街口加油站旁，丁○○以有線報為由，要戊○○將持有之槍彈供出，並暗指戊○○販賣毒品之下游
    毒販之綽號，使戊○○心生警覺，而戊○○堅決否認之，惟因遭查獲之毒品非少
    ，復甲在假釋中，害怕將遭販賣毒品罪名移送，丁○○復承諾將從輕處理，而丁○○因未能查獲槍彈，惟意圖提高辦案績效以及牟取檢肅非法槍彈後所頒發獎金
    之不法利益，乃要求戊○○設法交出槍彈。戊○○雖無法繳交，為求警方從輕處
    理，不得已答應願領出存款購買槍彈應付，丁○○明知此為不合法之事，仍應允
    之；戊○○隨即以其持用之0000000000號、0000000000號
    行動電話（均以林盟貴名義申請），於同年九月一日零時二十七分九秒、二十九
    秒、一時十八分四十三秒、一時十九分二十八秒撥打0000000000號呼
    叫器給年籍姓名不詳綽號「美國仔」（又名「哈囉」）之男子（該呼叫器號碼為
    「美國仔」偽冒黃榮美之名申請使用），零時四十二分十二秒、四十二分三十四
    秒撥打000000000號呼叫器給劉木貴，一時三十四分四秒、三十八分三
    十五秒撥打0000000000號行動電話給年籍姓名不詳綽號「敦仔」之男
    子，一時四十二分四十二秒、五十四秒、四十三分三十九秒、四十四分五十五秒
    撥打000000000號呼叫器給年籍姓名不詳綽號「生仔」之男子，一時五
    十分一秒撥打0000000000號行動電話給年籍不詳綽號「武興」之男子
    ，聯絡購買槍彈事宜，惟均未果。丁○○、丙○○、徐致誠、林元祺乃於同日二
    時許，將戊○○帶回戊○○在高雄市○○區○○路一０六號八樓之二住處休息，
    而乙○○、保安警察第五總隊支援三民第二分局員警林宏昌（業經台灣高雄地方
    法院檢察署檢察官為不起訴處分確定）於同日五時許亦至前開文忠路處支援，乙○○經丁○○告知，已知悉戊○○將提供購買槍彈管道供其等做績效事，亦明知
    如查獲槍彈，將可獲核發工作獎勵金，乃竟基於圖得不法之利益，同意參與該案
    之偵查。戊○○乃又以0000000000號行動電話，於同日六時二十二分
    四十五秒、三十分十八秒、九時零分三十四秒、一分整、十時十九分九秒、三十
    二秒、一十時二分一秒、十九秒撥打0000000000號呼叫器給「美國仔
    」，九時五十六分三十一秒撥打0000000000號行動電話給「武興」，
    十一時四十四分十二秒撥打0000000號電話給吳泰山，十二時四十四分五
    十五秒撥打0000000號電話給李顯榮，再度聯絡購買槍彈事宜，並與「美
    國仔」約定於同日中午，在高雄市○○路、至聖路口「雅歌理容院」附近洽談購
    買槍彈細節，而林宏昌、林元祺、徐致誠則於同日八時許離開前開文忠路處。後
    於同日中午，由丁○○駕車搭載乙○○、丙○○、戊○○至「雅歌理容院」附近
    ，戊○○再以0000000000號行動電話，於同日十三時十四分二十六秒
    、五十五秒、十八分三十一秒撥打0000000000號呼叫器給「美國仔」
    ，通知「美國仔」其已到達，復於「美國仔」到達後，由戊○○下車與「美國仔
    」洽談購買槍彈事宜，丙○○亦下車在不遠處監視，丁○○、乙○○則駕車在附
    近繞，後「美國仔」應允戊○○將儘量代為取得槍彈，丁○○等乃於約十分鐘後
    返回「雅歌理容院」附近搭載丙○○、戊○○，戊○○並將上情告知，且為準備
    購買槍彈所需金錢，該四人乃於同日十四時十二分許，由丙○○陪同戊○○進入
    合作金庫三民支庫，自林盟貴帳戶提領新台幣（以下同）十五萬元，丁○○、乙○○則在外監視，又於同日十四時二十四分許，由戊○○一人進入中國信託銀行
    三民分行，亦自林盟貴帳戶提領二十萬元（此二帳戶均為戊○○借用林盟貴名義
    所開立），丁○○、乙○○、丙○○三人則在外監視，領款完成後，該四人即返
    回前開文忠路處等候「美國仔」消息，而期間因戊○○擔心「美國仔」無法取得
    槍彈，乃再以0000000000號行動電話，於同日十六時二十五分五十五
    秒、二十六分十秒、二十五秒撥打0000000號電話給年籍姓名不詳綽號「
    松仔」之男子，十七時五十四分二十九秒、十八時三十五分十五秒撥打0000
    000號電話給年籍姓名不詳綽號「庭仔」之男子，十八時五十分十二秒撥打0
    000000000號行動電話給年籍姓名不詳綽號「弟仔」之男子，二十時九
    分九秒、十二分三十一秒撥打0000000000號行動電話給「敦仔」，再
    聯絡購買槍彈事宜，而丁○○於同日十七時、十八時許，曾離開文忠路處，前往
    三民第二分局，並於約十九時許再回到文忠路處。同日約二十時許，保安警察第
    五總隊支援三民第二分局員警許富智（原審另為無罪判決確定）應丁○○之邀，
    送便當至文忠路處供丁○○等人食用，戊○○則告知丁○○該「美國仔」確定無
    法買到槍，丁○○即表示要代為購買，向戊○○取得上開款項後，於同日二十二
    時許，始由丁○○獨自一人前往不詳地點與某不詳年籍姓名之人會合，以三十萬
    五千元之價格購得具殺傷力之奧地利ＧＬＯＣＫ廠製制式十九型九ｍｍ半自動手
    槍一支（槍枝管制編號：0000000000號）、制式口徑九ＭＭ半自動手
    槍用子彈十三顆、土造子彈十顆，並與乙○○共同未經許可而持有之，而於同日
    約二十三時，將該槍彈帶回前開文忠路處。
三、丁○○於帶回前開槍彈，乃指示戊○○將槍彈放置在電視櫃內，並將電視櫃櫃門
    打開，供丁○○照相，偽裝係合法查獲；經戊○○要求扣得毒品部分須沖掉一部
    分，以減輕持有量而不致於被認定係販賣毒品罪，槍彈部分應找第三人頂替，惟
    未為丁○○應允，戊○○乃心生怨懟；而迨至同日（九月一日）晚間十一時許，
    丁○○、乙○○、丙○○明知逮捕戊○○之時間已逾二十四小時，已無權再對戊○○為拘留，仍共同基於妨害自由之犯意聯絡，繼續予以拘留，非法剝奪其行動
    自由，於翌日（九月二日）凌晨，始將戊○○及扣案手槍一支、制式子彈十三顆
    、土造子彈十顆移送三民第二分局，而剝奪戊○○之行動自由；又丁○○、乙○○二人明知戊○○係於八十七年八月三十一日二十三時許即被查獲逮捕，並僅扣
    得海洛因二十五包、安非他命二包，竟為使移送時間符合逮捕後二十四小時內移
    送之規定，及配合查獲槍彈做績效領取獎金之目的，而共同基於登載不實文書與
    誣告之犯意聯絡，推由乙○○製作戊○○因違反槍砲彈藥刀械管制條例、毒品危
    害防制條例於八十七年九月二日經逮捕之高雄市政府警察局三民第二分局不實通
    知書一紙，交付戊○○而行使之，繼由丁○○於同日（二日）三時三十分製作不
    實之偵詢筆錄，記載戊○○承認於前述租屋處持有槍彈被查獲，並連續於八十七
    年九月二日、九月二十一日，在三民第二分局，就在其職務上所掌之高雄市政府
    警察局三民第二分局八十七年九月二日高市警三貳分刑字第一一四０八號解送人
    犯報告書、八十七年九月二十一日高市警三分貳刑字第一一四０八號移送書上，
    登載：「逮捕時間為八十七年九月二日零時十分、一時十分，逮捕地點為高雄市
    三民區○○街鼎金國小大門前、高雄市○○區○○路一０六號八樓之二」之不實
    事項，並送台灣高雄地方法院檢察署而行使之，據以共同誣告戊○○非法持有槍
    彈，足以生損害於戊○○。丁○○、乙○○前開違背法令偽冒查獲槍彈案，高雄
    市政府警察局因而於八十七年十二月間，各獎記功一次，並各獲核發獎金三萬
    元、六千元，因而獲得不法利益。
四、案經戊○○檢舉由台灣高雄地方法院檢察署檢察官偵查起訴。
      理  由
壹、有罪部分（即被告丁○○、乙○○、丙○○部分）：
  一、訊據上訴人即被告丁○○、乙○○二人，固坦承為高雄市政府警察局三民第二
      分局偵查員，被告丙○○坦承擔任交通義警，惟均矢口否認有上開犯行。丁○○辯稱：「因為有線報戊○○持有毒品和槍械，才去查獲，抓到戊○○時，他
      苦苦哀求我們放他一馬，還拿錢要賄賂我們，槍彈是戊○○主動要提供的，他
      說是因欠錢質押在『美國仔』那裡，當時只是為了查緝犯罪，並沒有想到會記
      功或有獎金，是戊○○故意誣陷我們，移送時間會晚二十四小時，是因為不確
      定查扣的粉末是否為毒品，槍是戊○○自己外出去取回的」云云，乙○○辯稱
      ：「槍是戊○○扺押在『美國仔』那裡的，戊○○向丁○○說有欠美國仔的錢
      ，如要取回槍支，要先領錢把債務還清，並不是丁○○去買回來的，我有通過
      測謊，戊○○沒有，他故意要害我們」云云。丙○○辯稱：「我只是支援警方
      辦案，去幫忙查緝犯罪，並沒有獎金好拿，或可以記功，槍是戊○○拿回來的
      」云云。
  二、經查：
    (一)、戊○○係於八十七年八月三十一日二十三時許，在高雄市○○區○○街鼎金
        國小附近為丁○○等查獲，且扣案制式手槍一支、制式子彈十三顆、土造子
        彈十顆，並非原即放置在戊○○高雄市○○區○○路一０六號八樓之二住處
        電視櫃內，此業經丙○○、戊○○供述明確，並為丁○○所不否認，且丁○○於八十九年六月二十二日原審審理時自承擔任刑警工作已有十二年，在所
        屬分局並有試劑可供初驗扣案物是否為毒品，則其於逮捕戊○○後，自應將
        戊○○帶回分局偵訊處理，始屬甲辦，非可以任何理由遲延移送時間；此外
        復有丁○○所製作與事實不符之高雄市政府警察局三民第二分局八十七年九
        月二日高市警三貳分刑字第一一四０八號解送人犯報告書、八十九年九月二
        十一日高市警三分貳刑字第一一四０八號移送書影本及逮捕人犯通知書等在
        卷可憑，丁○○前開因不確定查扣粉末是否為毒品，始延誤移送時間之辯解
        ，顯為圖卸刑責之詞。
    (二)、扣案槍彈分別為：奧地利ＧＬＯＣＫ廠製制式十九型九ｍｍ半自動手槍一支
        （槍枝管制編號：0000000000號）、制式口徑九ＭＭ半自動手槍
        用子彈十三顆、土造子彈十顆，並均具殺傷力，此有內政部警政署刑事警察
        局八十七年九月二十二日刑鑑字第七０八七一號鑑驗通知書在卷可憑，又高
        雄市政府警察局於八十六年一月七日頒布有「核發員工獎勵金細部支給要點
        」暨其一覽表，而丁○○、乙○○因查獲本件槍彈案，經高雄市政府警察局
        於八十七年十二月間，各予獎記功一次，並各獲核發獎金三萬元、六千元
        ，此亦有該支給要點、一覽表、高雄市政府警察局三民第二分局八十七年十
        二月二十二日令、發給非法持有制式手槍子彈案獎金印領清冊在卷可按，則
        以丁○○、乙○○擔任刑警工作多年，自知查獲槍彈將有所獎勵。
    (三)、丁○○、乙○○、丙○○均辯稱扣案槍彈為戊○○在案發之前即已持有，並
        因積欠「美國仔」款項乃將之質押，案發後則以金錢將之贖回等語，惟此為
        戊○○所否認，且由戊○○於八十七年八月三十一日二十三時許被查獲後，
        其持用之0000000000號、0000000000號行動電話通聯
        記錄，自同年九月一日零時二十七分九秒起至二十時十二分三十一秒止，戊○○計撥打給「美國仔」、劉木貴、「敦仔」、「生仔」、「武興」、吳泰
        山、李顯榮、「松仔」、「庭仔」、「弟仔」等人，次數高達四十多通，此
        有前開二門行動電話通聯記錄在卷可按，而戊○○供稱前開通聯記錄均為聯
        絡購買槍彈事，又證人李顯榮於八十七年九月二十三日接受高雄市調處人員
        訊問時及原審八十九年二月二十三日審理時均證稱：「戊○○有打電話給我
        ，要我幫他買郵票，郵票指的就是槍，我說沒有地方可買」等語，劉木貴於
        八十七年十月九日在高雄市調查處證稱：「八十七年八月三十一日至九月一
        日，戊○○有打呼叫器000000000號給我，說要連絡『美國仔』要
        買一把槍，但他打『美國仔』的呼叫器，『美國仔』都沒有回，要我幫忙連
        絡『美國仔』」等語，證人吳泰山於八十七年九月二十三日在高雄市調查處
        證稱：「八十七年八月底或九月初，戊○○有打0000000號電話給我
        ，要我協助設法調『鐵仔』（台語，係「槍」的暗語），我問他做何用，他
        說出事了，要準備交給有關單位」等語，又丁○○、乙○○、丙○○均供承
        戊○○於八十七年九月一日中午曾在「雅歌理容院」與「美國仔」見面，則
        衡情戊○○若原即持有扣案槍彈，只因故質押在「美國仔」處，其僅與「美
        國仔」聯絡即可，又何須再打電話給劉木貴、「敦仔」、「生仔」、「武興
        」、吳泰山、李顯榮、「松仔」、「庭仔」、「弟仔」等人連絡購買槍彈事
        宜，亦無須於與「美國仔」見面後，仍再繼續連絡前開人員，是應認本件扣
        案槍彈是案發後始行購入。又戊○○乃又以0000000000號行動電
        話，多次撥打0000000000號呼叫器給「美國仔」，並與「美國仔
        」約定於當日中午，在高雄市○○路、至聖路口「雅歌理容院」附近洽談購
        買槍彈細節，足見戊○○係以其行動電話與0000000000號呼叫器
        之「美國仔」聯絡，該呼叫器之裝設名義人雖為黃榮美，但此係綽號「哈囉
        」之人冒其名義申請的，亦有黃榮美之調查筆錄以及長榮電信股份有限公司
        電話用戶資料表一份可證（見八十七年度偵字第二六五三五號偵查卷第一九
        四頁至第一九七頁），本院尚無從查悉綽號「哈囉」之人或「美國仔」之人
        之真實身分年籍資料，併予敘明。
    (四)、戊○○為警查獲時，扣得其所有海洛因二十五包（淨重四十一．九六公克）
        、安非他命二包（重約六．八七公克）及銀行存摺二本，此為戊○○所供述
不移，且戊○○在此案之前，曾有違反肅清煙毒條例、麻醉藥品管理條例等
        前科，案發當時並因違反麻醉藥品管理條例假釋中，此亦有台灣高等法院被
        告全國前案記錄表在卷可憑，則以扣案毒品重量非少、分裝袋數又多，戊○○自可預期可能將遭以販賣毒品罪名移送，對照其於八十七年九月二十二日
        在高雄市調查處檢舉本案之初之供述：「當時刑警說有人密告我還有持槍械
        ，因此要我再交出一把槍給他們，並且說只要我交出一把槍，就可以吸食毒
        品罪來辦我，否則就要將我以較重的販毒罪移送，我於衡量得失後，就答應
        他們」等語、丁○○於八十七年九月二十五日在高雄市調查處供稱：「戊○○是自願籌款購買槍枝交給我的，因查獲戊○○時，我曾向戊○○暗指他下
        游毒販的綽號，使戊○○心驚，他自願以繳槍做為不以繼續追緝他有關販毒
        網線之交換條件」等語、丙○○於同日供稱：「當時丁○○和戊○○溝通是
        否要將槍交出來，若交出來就可以以吸食毒品罪名偵辦，而不以販賣毒品罪
        名偵辦，戊○○答應交槍」等語。然戊○○並非毫無訴訟經驗之被告，其深
        知販毒重罪須有買受人等相關證據始能成立，且持有手槍，亦觸犯槍砲彈藥
        刀械管制條例之重罪，戊○○當無承認持有手槍之理，況其本身亦無持有手
        槍可供報繳，充其量僅知購槍管道或販賣槍支之人，已如前述，而戊○○被
        查獲毒品時，既有二本存摺同被查獲，雖乙○○另辯稱不知丁○○與戊○○
        約定購買槍彈事，惟由其與丙○○二人分別自八十七年九月一日五時許、同
        日凌晨即與丁○○、戊○○在一起，同日中午又與丁○○帶同戊○○在「雅
        歌理容院」與「美國仔」見面，同日下午帶同戊○○至合作金庫三民支庫提
        領十五萬元、中國信託銀行三民分行提領二十萬元，丙○○甚且陪同戊○○
        進入合作金庫三民支庫提款，此為乙○○、丙○○所不否認，並有前開二家
        銀行閉錄電視畫面翻拍資料、林盟貴前開二銀行存摺影本在卷可稽，則乙○○、丁○○於逮捕戊○○後，咄咄逼人要其交出槍彈，戊○○迫於無奈，出
        借存摺存款領錢供作購槍資金，應可認定。
    (五)、茲所應審究者，扣案槍彈是何人外出購得；按八十七年九月一日二十時許，
        警員許富智送三個便當至戊○○住處，供丙○○、戊○○等人食用，此迭經
    戊○○、丙○○、乙○○、許富智等人供明，而當時既有三個便當，衡情應
        係供三人食用。而戊○○在該時段既仍被看管中，理應分得一個便當（許富
        智已在外食用完畢，其所帶來之便當不可能僅給警員，而任令被告戊○○不
        吃飯，如警員不願意出錢，最多僅係叫被告戊○○自己付帳）。可見當時在
        場人除戊○○外，應尚有二名警員在場，並非三人至明（否則應一共買四個
        便當）。而當時乙○○與丙○○二人確有在場，亦為被告等人所不爭執；另
        丁○○所使用之行動電話0000000000號，於九月一日十八時三十
        七分、二十一時十分、二十三時八分，分別與戊○○之000000000
        0號及丙○○之0000000000號有通話記錄，時間分別為八十四秒
        、十二秒、十五秒，此有通話明細單（附高雄市調查處卷）在卷可稽，該電
        話既係丁○○自外打進來，可見戊○○供稱九月一日二十時以後，一直被看
        管中，槍彈是丁○○外出購得，張某購槍時間，因戊○○仍被丙○○、乙○○看管中，張某乃以行動電話連絡購槍情形，自屬可信。
    (六)、戊○○在被看管期間內，曾提領款項三十五萬元，此款項於丁○○製作之刑
        事案件移送書中未被提及，而丁○○所購回之扣案槍彈，來源如何，是源自
        戊○○提供之管道，抑丁○○另有管道，雖因丁○○堅不吐實，而無從查悉
        。但同案被告即告發人戊○○迭於調查局調查（見八十七年度偵字第二○五
        六六號偵查卷第二十四頁附件袋所附之調查筆錄）、偵查、原審審理及本院
        審理中一致指稱係被告丁○○自行外出購槍；參酌以前開所述丁○○均在外
        與戊○○之0000000000號及丙○○之0000000000號有
        通話記錄聯絡，以及買賣槍支本屬違法之事，茍雙方無互信關係，豈肯隨意
        出售於不認識之人，亦即被告丁○○應不可能向「美國仔」購買槍支（按接
        洽之人係戊○○與「美國仔」，如「美國仔」確已調得槍支，亦應由被告戊○○前往購買，而不應由被告丁○○前往），如被告丁○○確有向「美國仔
        」購買槍支，被告丁○○又豈不會一併查獲該「美國仔」而更增加績效？以
        觀，足認被告丁○○應係自己向不詳姓名之人所購入；至於法務部調查局八
        十七年九月三十日就戊○○、乙○○之測謊鑑定通知書，雖指戊○○經測試
        呈情緒波動反應，應係說謊；乙○○經測試無情緒波動之反應，應未說謊一
        節，但查測謊鑑定，係依一般人在說謊時，會產生遲緩、緊張、恐懼、不安
        等心理波動現象，乃以科學方法，由鑑定人利用測謊儀器，將受測者之上開
        情緒波動反應情形加以紀錄，用以判別受測者之供述是否真實。故測謊鑑定
        ，雖非無證據能力，仍得供裁判之佐證，但其證明力如何，事實審法院自得
        依職權自由判斷，即僅係供法院辦案參考之用，並非應全部採用。查此項測
        謊鑑定結果，與本院前述認定之事證不符，且上開鑑定並未詳細說明其使用
        之方法以及其認定說謊或不說謊之依據，本院認上開測謊鑑定尚難採信，仍
        不足為被告丁○○等人有利之認定。
    (七)、上訴人即被告丙○○係交通義警，其既與被告丁○○於八十七年八月三十一
        日晚間十一時許即查獲戊○○，此為被告丙○○所明知，並為其所自承，核
        與戊○○指訴情節相符。乃其始終參與該查緝行為，至八十七年九月一日晚
        間十一時許，已逾逮捕期間二十四小時，無權再對戊○○為拘留，仍猶共同
        基於妨害自由之犯意聯絡，繼續參與該拘留，非法剝奪其行動自由，迄翌日
        （九月二日）淩晨，始將戊○○及扣案手槍一支、制式子彈十三顆、土造子
        彈十顆移送三民第二分局，自屬剝奪戊○○之行動自由，被告丙○○空言否
        認，自無足採。
    (八)、綜上所述，本案事證明確，被告所辯係卸責之詞，不足採信，其犯行均堪認
        定。至丁○○於本院前審審理中雖請求傳訊證人吳振隆，擬證明其係因接獲
        吳振隆之密報，早知戊○○持有槍彈之事實一節，因被告戊○○是否確實持
        有槍彈，與密報無關，亦即不能僅因接有密報，即推定戊○○持有槍彈，是
        證人吳振隆之證言與本案無關，且被告等罪證已明，詳如前述，自毋庸再行
        傳訊證人。
  三、被告丁○○、乙○○為警察分局偵查員，係依據法令從事公務之人員，逮捕人
      犯未依查獲證據移送檢察官，反以自行在外取得槍彈移送，並向服務機關領取
      獎金，顯係對主管之事務，明知違背法令，仍圖自己不法利益因而獲得利益，
      係犯貪污治罪條例第六條第一項第四款之圖利罪；被告犯罪後，本條款於九十
      年十月二十五日修甲，於同年十一月七日公布為「對於主管或監督之事務，明
      知違背法令，直接或間接圖自己或其他私人之不法利益，因而獲得利益者，處
      五年以上有期徒刑，得併科新臺幣三千萬元以下罰金」，刑罰與舊法相同，被
      告之行為，亦該當於九十年十月二十五日修甲之犯罪構成要件，即(一)明知違背
      法令(二)直接圖自己不法利益(三)因而獲得利益等要件，已如前述，依刑法第二條
      第一項前段規定，應適用裁判時之法律。被告丁○○、乙○○二人於逮捕拘留
      戊○○超過二十四小時之法定期限，依刑事訴訟法第九十三條第三款規定，本
      應立即釋放，被告丁○○、乙○○竟予以繼續拘留看管，另被告丙○○係交通
      義警，其既與被告丁○○於八十七年八月三十一日晚間十一時許即查獲戊○○
      ，至八十七年九月一日晚間十一時許，已逾逮捕期間二十四小時，亦已明知無
      權再對戊○○拘留，仍猶不顧而繼續拘留，迄翌日（九月二日）淩晨止，顯已
      明知而仍參與該非法剝奪行動自由行為，核被告丁○○、乙○○與丙○○三人
      此部分所為，均犯刑法第三百零二條第一項非法剝奪人之行動自由罪。另被告
      丁○○、乙○○以私人名義，共同購買槍彈而持有，以迄於移送交付偵查機關
      時為止之期間，因並非係依據法律而持有之，所為仍屬非法持有槍彈，係犯槍
      砲彈藥刀械管制條例第七條第四項、第十二條第四項非法持有手槍、子彈罪，
      其等基於一行為同時犯上開二持有罪，應從一重之非法持有手槍罪論。被告等
      意圖戊○○受刑事處分，而購買槍彈，偽造該證據，進而以該槍彈誣告並移送
      戊○○，係犯刑法第一百六十九條第一項誣告罪，公訴人認被告等此部分行為
      係犯刑法第一百六十九條第二項之準誣告罪，尚有未洽，起訴所引應適用之法
      條爰予變更。被告丁○○、乙○○二人就所犯妨害自由罪及誣告罪，均係假借
      職務上之權力犯之，應依刑法第一百三十四條之規定加重其刑。被告丁○○、
      乙○○二人製作不實之逮捕通知書，偵詢筆錄，刑案移送書後進而行使，係犯
      刑法第二百十六條、第二百十三條行使公務員登載不實文書罪，其等低度之公
      務員登載不實行為為高度之行使行為所吸收，僅論以行使公務員登載不實文書
      罪一罪；被告丁○○、乙○○就上開圖利罪、非法持有手槍、子彈罪、行使公
      務員登載不實文書罪、誣告罪間，有犯意之連絡及行為之分擔，均為共同甲犯
      ；另妨害自由部分，被告丁○○、乙○○、丙○○三人間亦有犯意之聯絡與行
      為之分擔，亦為共同甲犯；丙○○為交通義警，並非依法令從事犯罪偵查之公
      務人員，所犯妨害自由罪，無庸依刑法第一百三十四條加重其刑；被告丁○○
      、乙○○二人所犯上述各罪，有方法結果之牽連關係，為裁判上一罪，應從一
      重之公務員圖利罪處斷；被告丁○○、乙○○二人係因意圖提高辦案績效以及
      牟取少數檢肅非法槍彈後所頒發獎金之不法利益而犯本案，情節輕微，而其所
      得財物在新台幣五萬元以下，併依貪污治罪條例第十二條第一項規定減輕其刑
      刑。
  四、原審據以論罪科刑，固非無見，但就被告丙○○論以共犯圖利罪，已有未洽（
      詳後述），且就丁○○、乙○○論以教唆持有槍彈罪亦有失當（詳戊○○無罪
      理由），又共同甲犯對全部犯罪事實負責，原判決就丁○○、乙○○之所得分
      別追繳沒收，自非合法（見最高法院六十四年台上字第二六一三號判例）；被
      告等二人上訴意旨，仍執前詞，否認犯罪，固無足取，惟原判決既有上開可議
      之處，自仍應予以撤銷改判。爰審酌被告丁○○、乙○○所為，嚴重侵害人權
      ，又損及警察人員形象，及其他一切情狀，分別量處如主文第二、三項所處之
      刑，並依貪污治罪條例第十七條規定各宣告褫奪公權。扣案之奧地利ＧＬＯＣ
      Ｋ廠製制式十九型九ｍｍ半自動手槍一支（槍枝管制編號：00000000
      00號）、制式口徑九ＭＭ半自動手槍用子彈十三顆、土造子彈七顆（另外三
      顆已試射而不復存在），為違禁物，依刑法第三十八條第一項第一款宣告沒收
      。再者，丁○○、乙○○貪污所得財物共三萬六千元，應依貪污治罪條例第十
      條規定連帶追繳並發還高雄市政府警察局，如全部或一部無法追繳時，以其財
      產抵償之。
  五、公訴意旨另以被告丙○○有共犯前述圖利罪及誣告罪，然查被告丙○○僅為交
      通義警，與丁○○、乙○○熟識，受渠二人之邀，共同看管戊○○，其固有妨
      害陳某行動自由之犯意與行為，惟其既非偵查員，並無調查犯罪之責，亦無製
      作筆錄之責，其對於丁○○、乙○○如何圖領肅槍獎金，如何製作偵詢筆錄，
      刑事案件移送書，不僅無權參與（縱明知其事，但仍無權參與），且無證據證
      明彼等三人事前有何謀議自難認丙○○就此部分有共犯情事，惟公訴人就此部
      分與前述有罪妨害自由部分，以裁判上一罪起訴，爰不另為無罪諭知。
  六、檢察官就被告乙○○雖未起訴其非法持有槍彈及行使登載不實文書罪；經查乙○○與丁○○共同監視戊○○提領存款，又看管戊○○以利丁○○外出買槍彈
      ，復製作戊○○違反槍砲彈藥刀械管制條例之逮捕通知書，及製作戊○○得行
      使緘默權等權利之告知書，惟由丁○○製作偵詢筆錄（均見警卷），故乙○○
      就持有槍彈及行使登載不實文書部分，應負共犯責任，此與起訴部分有牽連犯
      裁判上一罪關係，為起訴效力所及，本院應一併論究。
貳、無罪部分（即被告戊○○部分）：
  一、公訴意旨認被告戊○○出資，並用以提供丁○○購買扣案之槍彈，認戊○○共
      犯非法持有槍彈罪嫌云云，固非無見。
  二、訊據被告戊○○堅決否認有非法持有槍彈罪行，辯稱，扣案槍彈係丁○○自外
      購買，被告一直在張瑞焜之監控之下；張某購槍彈之資金，雖由伊向銀行提領
      存款交付，但伊提領存款係被迫，被騙等情。
  三、經查，扣案槍彈並非戊○○自始持有而被查獲，係丁○○自外購回，已經本院
      認定如前；而丁○○如何購得該槍彈，張某堅不吐實，已無從認定該槍彈與戊○○有何客觀上之關連性，再戊○○僅因持有毒品被查獲，並連同存摺被查扣
      ，衡情其要無另行出資購槍再受罰之可能，再被告於被拘留期間，到銀行提領
      存款，係在丁○○等人監視下為之，已如前述，故被告係在丁○○咄咄逼人情
      況下，始同意提款交付做為購槍資金，而此情況，應如被告所稱由其提供販槍
      情報及資金，以利警察肅槍，然警察肅槍，應逮捕販槍之徒，而非做為被告持
      槍之罪證，於逮獲販槍之徒後，應將資金返還，此應為被告在拘留期間之認知
      ，自不能以被告提領存款，據為被告出資持槍之罪證，（雖被告戊○○本意係
      為求丁○○等警員能從輕處理，但其亦僅係供繳交於警方，難認與丁○○有共
      同持有槍彈之犯意。）更何況被告戊○○自始至終均未持有該槍彈；此外又查
      無其他任何積極之證據，足認被告戊○○有上述犯行，被告戊○○此部分被訴
      犯罪，自屬不能證明。
  四、原審不察，遽予論罪科刑，自有未洽，被告戊○○上訴意旨，執此指摘原判決
      不當，為有理由。原判決此部分自應予撤銷改判，另為無罪之諭知。
據上論結，應依刑事訴訟法第三百六十九條第一項前段、第三百六十四條、第二百九
十九條第一項前段、第三百條、第三百零一條第一項、貪污治罪條例第六條第一項第
四款、第十條第一項、第二項、第十二條第一項、第十七條，槍砲彈藥刀械管制條例
第七條第四項、第十二條第四項，刑法第十一條前段、第二條第一項前段、第二十八
條、第三百零二條第一項、第一百六十九條第一項、第二百十六條、第二百十三條、
第一百三十四條、第五十五條、第三十七條第二項、第三十八條第一項第一款，罰金
罰鍰提高標準條例第一條前段判決如主文。
本案經檢察官羅建勛到庭執行職務。
中      華      民      國      九十三    年      八     月     十二    日
                              臺灣高等法院高雄分院刑事第九庭
                                  審判長法官  張明松
                    法官  郭玫利
                                        法官  任森銓
右甲本證明與原本無異。
檢察官、丁○○、乙○○、丙○○如不服本判決應於收受本判決後十日內向本院提出
上訴書狀，其未述上訴理由者，並得於提起上訴後十日內向本院補提理由書狀（均
須按他造當事人之人數附繕本)「切勿逕送上級法院」。
被告戊○○部分不得上訴。
                                      書記官  蘇恒仁
中      華      民      國      九十三    年      八     月     十二    日
附錄：本判決論罪科刑法條：
貪污治罪條例第六條第一項第四款
有下列行為之一者，處五年以上有期徒刑，得併科新台幣三千萬元以下罰金。
四、對於主管或監督之事務，明知違背法令，直接或間接圖自己或其他私人不法利益
    ，因而獲得利益者。
刑法第三百零二條第一項
私行拘禁或以其他非法方法，剝奪人之行動自由者，處五年以下有期徒刑、拘役或三
百元以下罰金。
槍砲彈藥刀械管制條例第七條第四項
未經許可，持有、寄藏或意圖販賣而陳列第一項所列槍砲、彈藥者，處五年以上有期
徒刑，併科新台幣一千萬元以下罰金。
槍砲彈藥刀械管制條例第十二條第四項
未經許可，持有、寄藏或意圖販賣而陳列子彈者，處五年以下有期徒刑，併科新台幣
三百萬元以下罰金。
中華民國刑法第三百零二條
(剝奪他人行動自由罪)
因而致人於死者，處無期徒刑或七年以上有期徒刑，致重傷者，處三年以上十年以下
有期徒刑。
中華民國刑法第一百六十九條
(誣告罪)
意圖他人受刑事或懲戒處分，向該管公務員誣告者，處七年以下有期徒刑。
意圖他人受刑事或懲戒處分，而偽造、變造證據，或使用偽造、變造之證據者，亦同
。
中華民國刑法第二百一十六條
(行使偽造變造或登載不實之文書罪)
行使第二百十條至第二百十五條之文書者，依偽造、變造文書或登載不實事項或使登
載不實事項之規定處斷。
中華民國刑法第二百一十三條
(公文書不實登載罪)
公務員明知為不實之事項，而登載於職務上所掌之公文書，足以生損害於公眾或他人
者，處一年以上七年以下有期徒刑。
附表：
沒收之槍彈：
    一、奧地利ＧＬＯＣＫ廠製制式十九型九ｍｍ半自動手槍一支（槍枝管制編號：
        0000000000號）。
    二、制式口徑九ｍｍ半自動手槍用子彈十三顆。
    三、土造子彈七顆（另外三顆已試射而不存在）
